臺灣高等法院刑事判決
110年度上易字第1745號
上  訴  人  臺灣臺北地方檢察署檢察官
被      告  方裕鈜



上列上訴人因被告妨害風化案件，不服臺灣臺北地方法院110年
度易緝字第9號，中華民國110年10月14日第一審判決（起訴案號
：臺灣臺北地方檢察署109年度偵字第27330號），提起上訴，本
院判決如下：
    主  文
上訴駁回。
    理  由
一、公訴意旨略以：被告甲○○意圖供人觀覽，基於公然猥褻之犯
    意，於民國109年9月29日上午11時18分許，在耕莘文教院之
    教堂外廊道（址設臺北市○○區○○路0段00號），面對在教堂
    內禱告之證人劉○麟等女性教徒，刻意將雙手高舉使其穿著
    上衣之衣襬往上提升，而裸露其露在褲頭外之男性生殖器。
    嗣證人劉○麟目睹後報警處理，為警循線查獲上情。因認被
    告涉犯刑法第234條第1項之公然猥褻罪嫌。
二、按犯罪事實應依證據認定之，無證據不得認定犯罪事實，刑
    事訴訟法第154 條第2 項定有明文。又事實之認定，應憑證
    據，如未能發現相當證據，或證據不足以證明，自不能以推
    測或擬制之方法，為裁判基礎（最高法院40年台上字第86號
    判例參照）；且認定犯罪事實所憑之證據，雖不以直接證據
    為限，間接證據亦包括在內，然而無論直接證據或間接證據
    ，其為訴訟上之證明，須於通常一般之人均不致有所懷疑，
    而得確信其為真實之程度者，始得據為有罪之認定，倘其證
    明尚未達到此一程度，而有合理之懷疑存在，而無從使事實
    審法院得有罪之確信時，即應由法院為被告無罪之判決（最
    高法院76年台上字第4986號判例參照）；檢察官就被告犯罪
    事實，應負舉證責任，並指出證明之方法，同法第161條第1
    項亦有明文規定。因此，檢察官對於起訴之犯罪事實，應負
    提出證據及說服之實質舉證責任；倘其所提出之證據，不足
    為被告有罪之積極證明，或其闡明之證明方法，無從說服法
    官以形成被告有罪之心證，基於無罪推定之原則，自應為被
    告無罪判決之諭知（最高法院92年台上字第128號判例參照
    ）。　　
三、公訴意旨認被告涉犯刑法第234條第1項之公然猥褻罪嫌，係
    以：被告於警詢及偵查中之供述、證人劉○麟於警詢及偵查
    中之證述、監視器錄影光碟1片及監視器畫面6張等證據為主
    要論據。
四、訊據被告固坦承其有於上開時間、地點，前往耕莘文教院，
    並在教堂外廊道停留，且其於該日僅著短褲，並未穿著內褲
    之事實，然堅決否認被訴犯行，並辯稱：案發當日我去耕莘
    文教院教堂禱告，然後再到外面，我不知道教堂裡面還有人
    ，我才敢掀起我的衣服，我是要看我的小腹，且案發當天我
    穿著的衣服比較短，所以我撥頭髮時有可能會不小心露出一
    點點肚皮，但我沒有露出生殖器，如果我有裸露生殖器的意
    圖，應該是要把鈕扣打開，拉鍊、褲子往下拉，且不會隔著
    一道牆壁來嚇人，但我沒有如此，也只是撥個頭髮，並沒有
    故意要裸露生殖器給別人看等語。經查：
(一)公訴意旨認被告有於案發時間、地點，以雙手高舉使其穿著
    上衣之衣襬往上提升，並裸露其男性生殖器一事，固據證人
    劉○麟於警詢時證稱：今天我在耕莘文教院裡面見到陌生男
    子公然露出生殖器，當時陌生男子是站在側門口，並面對我
    ，他在我左前方約10點鐘方向，大概100公尺的距離，他的
    褲頭是低於他的生殖器，但他當時有衣服蓋住我還沒發現，
    然後他就高舉雙手，露出了生殖器。他多次高舉雙手露出生
    殖器，一次大概1至3秒，大約3次以上，我確定他有刻意朝
    我們這個方向讓我們看到，印象中被告並有刻意觸碰或套弄
    生殖器，只有一下子，但因為過度驚嚇，我也忘了等語（見
    偵卷第21至22頁）；於偵查中結證稱：被告常常在耕莘文教
    院進出，但他不是教友，我們都會跟他保持距離，當天我們
    在教堂裡面祈禱念經，被告一直在教堂裡來來去去，當時我
    跪著，被告就站在我11點鐘的方向，該處有一個落地窗，他
    站在落地窗外，把手往上舉高，他的上衣就往上提升，我就
    看到他露在寬鬆海灘褲外面的男性生殖器，我以為我看錯了
    ，我有點嚇到，我就低頭禱告，後來我又再抬起頭來往他那
    邊看，他一看到我看他，又把他的雙手往上舉高，然後他的
    上衣就往上提升，又再次露出他的生殖器。他的褲腰鬆緊帶
    位置比較低，大概在髖部的位置，他把手往上舉起時，我可
    以看到他腹部的人魚線，且他的陰毛很黑，他沒有割包皮，
    我看得很清楚，他是故意把生殖器露在他的褲腰外面，外面
    還穿大件的T恤擋住，手一往上舉就會露出來。他當時是兩
    隻手往上伸直的方式舉起，根本不是梳頭髮的動作，而且他
    穿的是沒有拉鍊的褲子，他的陰毛很黑、很多，我不會看錯
    等語（見偵卷第63至64頁）。
(二)關於案發當時（即被告站在證人劉○麟左前方落地窗外之教
    堂外廊道時），被告站在耕莘文教院教堂外廊道之行為舉止
    ，業據原審當庭勘驗該處之監視錄影器影像，勘驗結果如下
    （見原審易緝卷第54、73至77頁勘驗筆錄及附件）：
 1、附件所示編號15：
    11:18:24時開始，被告由B步道上走至A走廊，依被告走動膝
    蓋彎曲的位置觀之，短褲下緣是在遮蓋過膝蓋，小腿肚上方
    的位置。
 2、附件所示編號16：
 (1)被告持續往教堂牆面方向靠近，於11:18:28時被告在A走廊
    、面對教堂内部的方向站定，11:18:28時起，被告雙手同時
    舉起，持續摸自己的髮鬢、耳後、臉部，上衣下襬則隨著被
    告舉手而被提高，此時短褲下緣在過膝一段距離、小腿肚的
    位置【詳見附件所示放大圖5】。
 (2)一直到11:18:36時，被告始將舉起的雙手放下，停留站在原
    處，持續看向教堂内部、略為襬動放下的雙手。
 3、附件所示編號17：
    11:18:42時，被告再次舉起右手，觸摸自己額頭、髮鬢部位
    ，上衣下襬亦随著被告舉手而稍微提高，11:18:45時，被告
    放下右手並轉身，沿A走廊往晝面下方走去。
 4、附件所示編號18：
    11:18:46時，被告雙手置於短褲上緣，將短褲往上拉後，雙
    手放入短褲口袋內繼續行走。
 5、附件所示編號19：
 (1)11:18:50時，被告行走間，手放在短褲口袋，短褲下緣約在
    膝蓋上、小腿肚上方的位置。 
 (2)被告於11:18:54時離開畫面，至影片結束前，被告均未再出
    現。
(三)證人劉○麟之證詞，有下述瑕疵，尚無從僅憑其證詞，遽認
    被告確有於案發時間，在案發地點裸露其生殖器：
 1、證人劉○麟雖明確證述案發時，被告有在其左前方之落地窗
    外，以兩隻手往上伸直方式，裸露其生殖器等語，然細繹證
    人劉○麟所證稱「被告多次高舉雙手露出生殖器，一次大概1
    至3秒，大約3次以上」、「印象中被告有刻意觸碰或套弄生
    殖器，只有一下子，但我也忘了」、「被告當時是兩隻手往
    上伸直的方式舉起，根本不是梳頭髮的動作」之內容，實與
    原審勘驗現場監視錄影器影像，勘驗結果顯示被告在落地窗
    前停留時，僅有「2次」、各「8秒」、「3秒」抬舉雙手之
    動作【第1次係於11:18:28時至11:18:36時，約8秒鐘時間，
    被告「舉起雙手」觸摸自己髮鬢、耳後、臉部（見上開編號
    16、放大圖5之勘驗截圖），第2次則係於11:18:42至11:18:
    45時，約3秒鐘時間，被告「單舉右手」觸碰自己額頭、髮
    鬢部位（見附件所示編號17勘驗截圖）】，且抬手方式係「
    手肘彎曲」、「舉至肩膀高度」、「觸碰其髮鬢、臉部」（
    見附件所示放大圖5之勘驗截圖）之情形不符，亦與被告站
    立該處時，雙手僅有觸碰其自身髮鬢、臉部處，並無任何觸
    碰下體或套弄下半身生殖器之情形，更明顯有間，是足認證
    人劉○麟對於被告裸露生殖器之方式、次數、有無撫弄生殖
    器等本案最為重要細節之證述，確與事實有所出入。
　2.證人劉○麟所證述「被告褲腰鬆緊帶的位子比較低」、「被
    告穿的是沒有拉鍊的褲子」、「被告的褲頭是低於他的生殖
    器」、「被告沒有割包皮，他是故意把生殖器露在他的褲腰
    外面」等情節，除與被告自述其當日係穿著有拉鍊之短褲，
    且其生殖器有割過包皮之情不符外（見原審易緝卷第57頁）
    ，亦與原審勘驗被告於案發同日在耕莘文教院大廳行走之影
    像，結果顯示該時被告所穿著之短褲褲頭中央向下凹陷，似
    拉鍊未拉或鈕扣未扣，而可認被告該日穿著之褲子係設有拉
    鍊或鈕扣（見原審易緝卷第29、109頁勘驗筆錄附件），並
    非鬆緊帶一節有別。又被告案發後，自站立處轉身離開教堂
    外廊道時，係正朝監視錄影器之方向行走，由該時被告所著
    短褲係在腰間下緣位置一節以觀，可知該時被告之生殖器已
    在短褲之內（見附件所示編號19勘驗截圖之正面照），而被
    告如前述既係穿著有拉鍊或鈕扣之短褲，則倘被告站在教堂
    外廊道時，確有如證人劉○麟所述，將「生殖器外露在褲腰
    外」，得以舉手、抬高上衣下襬之方式隨意露出生殖器，衡
    情被告於裸露完至轉身離去之過程中，當會有將生殖器放回
    短褲內，或稍微用力拉開褲頭、拉上拉鍊、鈕扣或調整生殖
    器位置之舉，然依原審上開勘驗結果，被告離去時，非但無
    任何觸摸下體、生殖器位置之行為，反而係直接轉身、正面
    朝向監視錄影器之方向行走，再於行走中將手放置短褲口袋
    、自然拉提短褲位置，依此情觀之，更難認被告於案發時，
    確有證人劉○麟所指將生殖器外露在褲腰外之情。
　3.從而，證人劉○麟雖證述被告有在其左前方之落地窗外，以
    兩手往上伸直方式，裸露其生殖器，然上開證詞就被告裸露
    生殖器之方式、次數、有無撫弄生殖器、短褲樣式等與本案
    最為相關之重要細節，均與卷內監視錄影器影像之勘驗結果
    不符，則在被告否認其有露出生殖器，耕莘文教院教堂外廊
    道之監視錄影器影像，又未能直接攝得被告裸露生殖器畫面
    之情形下，本案實難僅以證人劉○麟有明顯瑕疵可指之證詞
    ，逕為被告不利之認定，是依卷內事證，尚無從遽認被告客
    觀上確有於案發時間、地點裸露生殖器而為公然猥褻之行為
    。
(四)再者，縱認被告客觀上確有因短褲較為寬鬆滑落、身體動作
    而衣襬上提，進而裸露出其生殖器之事實，然依原審完整勘
    驗案發前後約1小時左右，被告在耕莘文教院教堂內、外進
    出之監視錄影器影像結果（見原審易緝卷第63至97頁），雖
    可見被告有於數秒之短暫時間內拉起上衣袒露胸部、褲子位
    置較低、褲子較鬆而須拉提、手扶褲頭（見原審易緝卷第65
    、79頁勘驗筆錄及附件），服儀不甚莊重之情形，然審酌上
    開行為之時間僅短暫數秒，且被告除服儀不甚莊重外，均無
    任何特別將短褲下拉、鬆開褲頭或拉鍊、褪下短褲或撫弄下
    體位置之猥褻行為，更始終穿著短褲，並有多次於行走間拉
    提短褲，以免短褲下滑之舉止（見原審易緝卷第67、69、73
    、77、79頁勘驗筆錄及附件），亦難認被告於案發時，主觀
    上確有以裸露生殖器方式，供人觀覽猥褻行為之意圖。
五、綜上所述，公訴人所舉各項證據方法，客觀上尚不能達於通
    常一般人均不致有所懷疑，而得確信被告有公訴人所指公然
    猥褻之犯行，自屬不能證明被告犯罪，揆諸前開規定及說明
    ，即應為被告無罪之諭知。　
六、駁回上訴之理由：　　　　
(一)原審審理結果，認無其他積極證據足資證明被告有公訴意旨
    所指之上開犯行，而為無罪之諭知，尚無不合。
(二)檢察官上訴意旨略以：案發地點監視器係遠距離攝影，難錄
    得被告短褲下拉、褲頭拉鍊或鬆緊帶方式、生殖器外露等晝
    面，錄影内容明顯可見被告已入内禱告完畢，見本案被害人
    等人入内祈禱時，又折回室内穿越走道行經被害人附近。因
    被害人前已看見被告在落地窗外裸露生殖器情狀而已受驚嚇
    ，見被告竟自外入内靠近己身所在位置附近時，被害人等人
    有驚慌且忘記拿取隨身衣物即離去等情狀，業經原審勘驗無
    訛，已足認被害人等人曾受被告裸露生殖器驚嚇屬實等語。
(三)經查，證人劉○麟對於被告裸露生殖器之方式、次數、有無
    撫弄生殖器等重要細節之證述，核與原審勘驗現場監視錄影
    器影像並不相同；又原審勘驗結果：被告於案發同日在耕莘
    文教院大廳行走之影像，該時被告所穿著之短褲褲頭中央向
    下凹陷，似拉鍊未拉或鈕扣未扣，可見被告該日穿著之褲子
    係設有拉鍊或鈕扣，並非鬆緊帶褲子，亦核與證人劉○麟證
    述被告穿著沒有拉鍊的褲子等情節不相同；且被告離去時，
    並無任何觸摸下體、生殖器位置之行為，反而係直接轉身、
    正面朝向監視錄影器之方向行走，再於行走中將手放置短褲
    口袋、自然拉提短褲位置，是實難認被告於案發時，確有證
    人劉○麟所指將生殖器外露在褲腰外情節；另被告雖有服儀
    不甚莊重情形，然被告為上開行為之時間僅短暫數秒，且被
    告除服儀不甚莊重外，均無任何特別將短褲下拉、鬆開褲頭
    或拉鍊、褪下短褲或撫弄下體位置之猥褻行為，被告始終穿
    著短褲，並有多次於行走間拉提短褲，以免短褲下滑之舉止
    ，亦難認被告於案發時，主觀上確有以裸露生殖器方式，供
    人觀覽猥褻行為之意圖，原審均已詳述如前，且再綜觀全部
    卷證，亦無積極證據足認被告有本案被訴之犯罪事實。
(四)綜上各節，公訴意旨認被告所涉上開犯行，除起訴書所載相
    關證據外，尚無其他積極之證據足以證明被告等人有上開犯
    行為真實。原審判決既已詳敘其依憑之證據及認定之理由，
    經核並未悖於經驗及論理法則，本案起訴書所列證據及卷內
    訴訟資料，已經本院逐一論證，參互審酌，仍無從獲得有罪
    之心證，尚難遽以前揭推測之詞，而為不利被告之認定，且
    與證明犯罪所要求之嚴格證明程序，須達無合理懷疑之確信
    程度尚不相當。檢察官上訴意旨對原審依職權所為之證據取
    捨以及心證裁量為不同之評價，僅係重為爭辯，且並未提出
    補強證據，可資證明被告確有起訴所載之犯行，其上訴為無
    理由，應予駁回。　　
據上論斷，應依刑事訴訟法第368條，判決如主文。
本案經檢察官戚瑛瑛提起公訴，檢察官張瑞娟到庭執行職務。
中　　華　　民　　國　　111 　年　　1 　　月　　25　　日
     　　　　　　 刑事第十七庭  審判長法　官  鄭水銓    
                                      法　官  沈君玲    
                                      法　官  姜麗君    
以上正本證明與原本無異。
不得上訴。
                                      書記官  許俊鴻
中　　華　　民　　國　　111 　年　　1 　　月　　25　　日